【裁判字號】    99,訴,1014
【裁判日期】    991118
【裁判案由】    違反毒品危害防制條例
【裁判全文】
臺灣屏東地方法院刑事判決              99年度訴字第1014號
公  訴  人  臺灣屏東地方法院檢察署檢察官
被      告  甲○○
上列被告因違反毒品危害防制條例案件，經檢察官提起公訴（99
年度毒偵字第1648號、第1664號），嗣因被告就被訴犯罪事實為
有罪之陳述，並聽取當事人之意見後，本院裁定改由受命法官獨
任進行簡式審判程序並判決如下：
    主  文
甲○○施用第一級毒品，處有期徒刑柒月；又施用第一級毒品，
處有期徒刑柒月。應執行有期徒刑壹年。
    事  實
一、甲○○前於民國95年間因施用毒品案件，經本院裁定觀察、
    勒戒後，因無繼續施用毒品之傾向，於95年1 月23日執行完
    畢釋放，並於同日由臺灣屏東地方法院檢察署檢察官以95年
    度毒偵字第51號為不起訴處分確定。復於97年間因施用毒品
    、詐欺案件，分別經本院以97年訴字第960 號判處有期徒刑
    7 月確定、以97年度簡字第2029號判處有期徒刑6 月確定、
    97 年 度訴字第1783號判處有期徒刑7 月確定、98年度簡字
    第1177號判處有期徒刑3 月確定，上開案件接續執行，甫於
    99年1 月15日縮短刑期假釋出監付保護管束，應保護管束至
    99年7 月23日始期滿（不構成累犯）。詎其仍不知悔改，復
    基於施用第一級毒品之犯意，於：(一)99年4 月17日下午2 時
    許，在屏東縣九如鄉○○村○○路113 號住處，將第一級毒
    品海洛因加水再以注射針筒注入體內之方式，施用第一級毒
    品海洛因1 次。嗣於99年4 月19日，因其為毒品調驗人口為
    警通知到案，並經其同意採尿送驗，檢出海洛因代謝後之嗎
    啡陽性反應，始查悉上情。(二)99年6 月20日上午在上開住處
    ，將第一級毒品海洛因加水再以注射針筒注入體內之方式，
    施用第一級毒品海洛因1 次。嗣於99年6 月22日，為臺灣屏
    東地方法院檢察署觀護人通知採尿，送驗結果呈海洛因代謝
    後之嗎啡陽性反應，始查悉上情。
二、案經屏東縣政府警察局里港分局報告及臺灣屏東地方法院檢
    察署觀護人簽分後由臺灣屏東地方法院檢察署檢察官偵查起
    訴。
    理  由
一、本件被告甲○○所犯係死刑、無期徒刑、最輕本刑為3 年以
    上有期徒刑以外之罪，其於準備程序中就被訴事實為有罪之
    陳述，經法官告知簡式審判程序之旨，並聽取當事人之意見
    後，本院認為適宜由受命法官獨任進行簡式審判程序。
二、上揭事實，業據被告甲○○於警詢時及本院審理時坦承不諱
    ，且被告為警所採集之尿液檢體，經分別送請臺灣檢驗科技
    股份有限公司及高雄市立凱旋醫院以酵素免疫分析法及氣相
    層析質譜儀法檢驗，結果均呈嗎啡陽性反應，有臺灣檢驗科
    技股份有限公司99年7 月12日編號KＺ000000000000號濫用藥
    物尿液檢驗報告、高雄市立凱旋醫院98年5 月19日出具轉碼
    編號A00000000 號濫用藥物尿液成品檢驗報告各1 紙在卷足
    憑，堪信被告上開自白確與事實相符。按施用第一、二級毒
    品為犯罪行為，毒品危害防制條例第10條定有處罰明文，故
    施用第一、二級毒品者，依前揭規定本應科以刑罰，惟基於
    刑事政策，對合於一定條件之施用者，則依同條例第20條、
    第23條之規定，施以觀察、勒戒及強制戒治之保安處分，又
    毒品危害防制條例於92年7 月9 日修正公布，自93年1 月9
    日施行，其中第20條、第23條將施用毒品之刑事處遇程序，
    區分為「初犯」及「5 年內再犯」、「5 年後再犯」，依其
    立法理由之說明：「初犯」，經觀察、勒戒或強制戒治後，
    應為不起訴處分或不付審理之裁定；經觀察、勒戒或強制戒
    治執行完畢釋放後，「5 年內再犯」者，因其再犯率甚高，
    原實施之觀察、勒戒及強制戒治既已無法收其實效，爰依法
    追訴或裁定交付審理，至於經觀察、勒戒或強制戒治執行完
    畢釋放後，「5 年後再犯」者，前所實施之觀察、勒戒或強
    制戒治已足以遮斷其施用毒品之毒癮，為期自新及協助其斷
    除毒癮，仍適用「初犯」規定，先經觀察、勒戒或強制戒治
    之程序，從而依修正後之規定，僅限於「初犯」及「5 年後
    再犯」2 種情形，始應先經觀察、勒戒或強制戒治程序。倘
    被告於5 年內已再犯，經依法追訴處罰，縱其第3 次（或第
    3 次以上）再度施用毒品之時間，在初犯經觀察、勒戒或強
    制戒治執行完畢釋放5 年以後，已不合於「5 年後再犯」之
    規定，且因已於「5 年內再犯」，顯見其再犯率甚高，原實
    施觀察、勒戒或強制戒治，已無法收其實效，即應依該條例
    第10條處罰（最高法院97年度第5 次刑事庭會議決議意旨參
    照），查被告前因施用毒品案件，有如上開事實欄所示觀察
    、勒戒完畢，且於觀察、勒戒執行完畢後5 年內，再犯施用
    毒品罪受科刑判決等情，有臺灣高等法院被告前案紀錄表在
    卷可稽，則被告再犯本件施用毒品罪，依據上開說明，自應
    依法論罪科刑。
三、查海洛因為毒品危害防制條例第2 條第2 項第1 款明定之第
    一級毒品，不得持有及施用，核被告甲○○所為，均係犯該
    條例第10條第1 項之施用第一級毒品罪。其施用前持有第一
    級毒品海洛因之低度行為，均應為其施用第一級毒品海洛因
    之高度行為所吸收，不另論罪。被告所犯二次施用第一級毒
    品罪，犯意各別、行為互殊，應予分論併罰。爰審酌被告前
    經觀察、勒戒後，仍未戒斷其施用毒品之惡習，並參酌其素
    行狀況、犯罪之動機、目的、手段、所生戕害其身心情形及
    犯罪後坦承犯行，態度良好等一切情狀，分別量處如主文所
    示之刑，並定其應執行之刑。
據上論斷，應依刑事訴訟法第299 條第1 項前段、第273 條之1
第1項，毒品危害防制條例第10條第1項，刑法第11條前段、第51
條第5款，判決如主文。
本案經檢察官林圳義到庭執行職務。
中    華    民    國    99    年    11    月    18    日
                  刑事第一庭    法  官  涂裕洪
以上正本證明與原本無異。
如不服本判決應於收受判決後10日內向本院提出上訴書狀，並應
敘述具體理由；其未敘述上訴理由者，應於上訴期間屆滿後20日
內向本院補提理由書（均須按他造當事人之人數附繕本）「切勿
逕送上級法院」。
中    華    民    國    99    年    11    月    18    日
                                書記官  卓春成
附錄本判決論罪科刑法條全文：
毒品危害防制條例第10條
施用第一級毒品者，處六月以上五年以下有期徒刑。

司法院資訊處製作；財團法人民間司法改革基金會備份。
